【裁判字號】    98,裁,894
【裁判日期】    980409
【裁判案由】    贈與稅
【裁判全文】
最  高  行  政  法  院  裁  定
                                       98年度裁字第894號
上  訴  人  甲  ○
被 上訴 人  財政部臺灣省北區國稅局
代  表  人  陳文宗
上列當事人間贈與稅事件，上訴人對於中華民國97年12月10日臺
北高等行政法院96年度再字第72號判決，提起上訴，本院裁定如
下：
    主  文
上訴駁回。
上訴審訴訟費用由上訴人負擔。
    理  由
一、按對於高等行政法院判決之上訴，非以其違背法令為理由，
    不得為之，行政訴訟法第242條定有明文。依同法第243條第
    1項規定，判決不適用法規或適用不當者，為違背法令；而
    判決有同條第2項所列各款情形之一者，為當然違背法令。
    是當事人對於高等行政法院判決上訴，如依行政訴訟法第24
    3條第1項規定，以高等行政法院判決有不適用法規或適用不
    當為理由時，其上訴狀或理由書應有具體之指摘，並揭示該
    法規之條項或其內容；若係成文法以外之法則，應揭示該法
    則之旨趣；倘為司法院解釋或本院之判例，則應揭示該判解
    之字號或其內容。如以行政訴訟法第243條第2項所列各款情
    形為理由時，其上訴狀或理由書，應揭示合於該條項各款之
    事實。上訴狀或理由書如未依此項方法表明，或其所表明者
    與上開法條規定不合時，即難認為已對高等行政法院判決之
    違背法令有具體之指摘，其上訴自難認為合法。
二、本件上訴人對於高等行政法院判決上訴，主張：上訴人既已
    提出系爭借用證明以證明借貸關係存在，且經見證人吳月娥
    到庭證述在案，就因本件金錢授受之雙方為母子，見證人才
    需由上訴人之女吳月娥在場見證，以證明上訴人匯與長子吳
    長泰之款項係借貸並非贈與，若由第三人為見證人，上訴人
    其他子女豈會相信，此乃一般社會經驗法則。惟原判決未探
    究其原由，僅以一句此分屬二事，完全未依論理及經驗法則
    判斷事實真偽，就此證據與事實關聯性如何、證明力有無及
    形成心證理由記明於判決理由，顯有違反行政訴訟法第189
    條規定，而有判決適用法規不當及判決不備理由之違法等語
    ，為其理由。惟原判決認上訴人所提出之借據及利息收據，
    縱均屬真正，至多僅能證明吳月娥至民國96年6月22日止尚
    欠銀行借款分別為新臺幣（下同）1,686,808元、220,659元
    及124,673元等情，與上訴人所為將所領取之補償費借給其
    子吳長泰之主張，分屬二事，縱經斟酌，上訴人亦無可受較
    有利益之裁判。又查該補償費係上訴人之財產，上訴人有自
    由處分之權利，上訴人是否要贈與其子金錢，不以其女未向
    銀行借款為要件；況吳月娥與上訴人係母女關係，吳月娥出
    面為上訴人事後製作之借用證明任見證人，避免上訴人遭補
    鉅額稅款及罰鍰之處分，此乃人之常情，上訴人所為之上開
    主張，不足採信等語，業已於理由中詳予論斷，上訴意旨雖
    以原判決違背法令為由，惟核其上訴理由，乃就原判決業已
    詳為論駁事項再事爭執，並對原審認定事實、取捨證據之職
    權行使，指摘其不當，而非具體表明合於不適用法規、適用
    法規不當、或行政訴訟法第243條第2項所列各款之情形，難
    認對該判決之如何違背法令已有具體之指摘，應認其上訴為
    不合法。
三、據上論結，本件上訴為不合法。依行政訴訟法第249條第1項
    前段、第104條、民事訴訟法第95條、第78條，裁定如主文
    。
中    華    民    國    98    年    4     月    9     日
                    最高行政法院第四庭
                        審判長法官  劉  鑫  楨
                              法官  帥  嘉  寶
                              法官  胡  方  新
                              法官  黃  淑  玲
                              法官  曹  瑞  卿
以  上  正  本  證  明  與  原  本  無  異
中    華    民    國    98    年    4     月    9     日
                              書記官  王  史  民


司法院資訊處製作；財團法人民間司法改革基金會備份。
